臺灣臺北地方法院民事判決　　　　　　 93年度重訴字第277號
原　　　告　甲○○
訴訟代理人　黃炳飛律師
被　　　告　丙○○
訴訟代理人　盧春律師
複代理人　　乙○○
上列當事人間請求所有拆屋還地事件，本院於94年12月1日言詞
辯論終結，判決如下：
    主  文
被告應將坐落於台北市○○區○○段193、193-1地號土地上如複
丈成果圖所示Ａ部分鐵皮屋面積50平方公尺、Ｂ部分停車場管理
員室面積47平方公尺、Ｃ部分停車場鐵棚架面積31平方公尺及Ｄ
部分停車場鐵棚架面積90平方公尺拆除並將土地歸還原告。
訴訟費用由被告負擔。
本判決於原告以新台幣壹仟零參拾貳萬元供擔保後得假執行；被
告如於假執行程序實施前預供擔保新台幣參仟零玖拾捌萬元准免
為假執行。
    事實及理由
一、原告方面：
（一）聲明：如主文所示。
（二）事實上之陳述：
  １、台北市○○區○○段193地號、193-1地號土地，面積206
      平方公尺、126平方公尺所有權全部，為原告所有。據台
      灣台北地方法院88年度重訴字第2780號民事判決及台灣高
      等法院89年度重上字第353號民事判決（以下稱前案），
      認定兩造間就系爭台北市○○區○○段193地號土地（於
      90年7月18日分割為193、193-1地號）有未定期限之租賃
      關係，合先敘明。按租賃契約未定期限者，當事人得隨時
      終止租賃契約，民法第450條第2項定有明文。查原告於92
      年6月16日以92年飛律字第016號律師函通知被告自92年8
      月1日起終止兩造間土地租賃關係，請被告於92年8月15日
      前騰空並拆除土地上之違建物，此有律師函及送達回執可
      證，惟被告並未於93年8月15日前騰空交還土地。原告乃
      於92年10月8日再以92年飛律字第026號律師函限被告應於
      92年10月20日前，自台北市○○區○○段193、193之1地
      號土地遷出，並自動將土地上違建物拆除，將土地返還原
      告，此亦有律師函可證。無奈被告置之不理，為此爰依法
      訴請被告返還土地。
  ２、系爭土地由被告占用闢為忠義停車場，對外營業出租與人
      停車，所以被告租用系爭土地其目的在停車使用。其上之
      違建物諸如鐵皮屋、管理員室、鐵棚架等均為被告為方便
      停車場營運而私自建造，與一般租地建屋其租用土地之目
      的在建築房屋居住，顯然不同。是兩造間為單純租用土地
      供被告停車之用，並非租用基地建築房屋，無土地法第10
      3條規定之適用。
二、被告方面：
（一）聲明
  １、請駁回原告之訴。
  ２、訴訟費用由原告負擔。
  ３、如受不利之判決，請准供擔保，免為假執行宣告。
（二）抗辯
  １、被告向原告租地為整地、建屋，闢為停車場，屬於租用建
      築房屋之基地，二造間應成立不定期基地租賃關係。鈞院
      在前案（台北地方法院88年度重訴字2780號）已至現場履
      勘，記載土地上有彩色鋼板屋二間，停車棚二間，空地做
      停車場使用，在外鐵皮屋停有二輛車子等語，另原告於同
      案備位聲明中，係以租用基地建築房屋，依「土地法第10
      5條」準用同法第97條第1項之規定，應以不超過土地申報
      總價額年息10%之計算方法，請求調高租金。法院即依原
      告主張，按租用基地建築房屋為基準，參酌國有土地及市
      有土地出租，一律以申報地價7%計算。故由原告在民國88
      年間提起之訴訟主張及審理法院勘驗現場後之事實證據判
      斷，係以租用基地建築房屋之計算標準，判決提高租金，
      足資證明本件係租用土地建築房屋。
  ２、原告所舉46年台上字第878號判例，係謂建屋曾得被上訴
      人同意，非有土地法103條各款之情形，不得率請還地要
      無可信。本件被告依約整地、建屋，闢蓋為停車場營業時
      ，因遭四鄰反對，原告猶協同被告向該筆土地四鄰請求幫
      忙被告蓋停車場，且經常至停車場與被告聊天，此事實業
      經鈞院於85年易字第3716號原告控訴被告竊佔案件中，傳
      訊証人陳金琪、陳三郎、周祖銘、許耀璋、劉懷民、柯桂
      南、吳榮山、李抗周等人到庭供証。原告既事前同意被告
      建屋，即不得事後反悔。
  ３、租用建築房屋之基地非有土地法第103條所列各款情形之
      一，不得收回。被告於租用期間均依約使用，並按期給付
      租金，從未積欠，亦無違反法令使用之情形，故原告委託
      律師發函通知終止租約於法無據，不生終止之效力。
三、原告起訴主張，台北市○○區○○段193、193-1地號為原告
    所有，據台北地方法院88年度重訴字第2780號判決及台灣高
    等法院89年度重上字第353號判決，認定兩造間就系爭土地
    有未定期限之租賃關係，爰依民法第450條第2項規定以律師
    函通知被告終止租約，並返還土地之事實，業經原告提出19
    3、193-1地號土地登記謄本、台北地方法院88年度重訴字第
    2780號判決書、台灣高等法院89年度重上字第353號判決書
    ，律師函及回執各二紙等件為證，被告對上開事證並不爭執
    ，堪信為真正，惟以前詞置辯。是本件之爭執要點為二造間
    之租賃關係是否為不定期之基地租賃關係。
四、經查，
（一）被告於82年4月間在原告所有之台北市○○區○○段193、
      193-1地號土地（下稱系爭土地）上興建「忠義停車場」
      出租營利，興建完畢，原告初期每半年向被告收取5萬元
      租金，兩造間有不定期租賃之事實，兩造並不爭執，並經
      本院88年度重訴字第2780號判決（下稱前案）認定在案。
      惟兩造間究成立一般租賃關係或基地租賃關係，應以租賃
      之目的為據。而所謂基地租用，係指承租人租用建築用地
      ，以在該基地上建築「房屋」為目的之租賃。而房屋依房
      屋稅第2條第1款定義為「指固定於土地上之建築物，供營
      業、工作或住宅用者」而言，查被告租用系爭土地目的係
      為興建停車場出租營利，此據被告於前案中陳述「租用原
      告之土地供作車位大約11個，平均出租每月約9個至10個
      ，每個停車位每月5000元，每月平均收入約4萬至4萬5千
      元」等語明確，該停車場係以鐵棚搭建，有前案及本件台
      北市中山地政事務所土地複丈成果圖Ｃ、Ｄ使用狀況記載
      可明，並非固定於土地上之建築物，自非屬房屋。系爭土
      地上雖有被告搭蓋之鐵皮屋（複丈成果圖Ａ部分）及停車
      場管理室（複丈成果圖Ｂ部分），惟其建材多為鐵皮，外
      觀簡陋，有卷附之照片可證，顯係供管理人為管理臨時使
      用，非被告為長久居住而興建，此從被告於82年4月與建
      停車場後，始於84年11月16日設籍於台北市○○○路○段
      75 巷3號，有被告之戶籍謄本在卷可憑，而上開門牌號碼
      即複丈成果圖Ｂ部分，亦有94年10月25日之勘驗筆錄可據
      。又台北市○○○路○段75巷3號於92年5月起開始課徵房
      屋稅，仍有台北市稅捐稽徵處中北分處94年8月23日函存
      卷可查，可見被告於82年興建停車場時，僅當成出租營利
      使用，未將該處當成居住之處，亦未當成房屋申報課稅，
      其非以興建房屋為目的而使用原告土地之事實，應可認定
      。
（二）被告雖辯稱前案履勘時，系爭土地已有彩色鋼板屋二間及
      停車棚二間及原告於前案備位聲明中，係以租用基地建築
      房屋，依土地法第105條準用同法第97條第1項之規定，請
      求調高租金，法院係以租用基地建築房屋之計算標準，判
      決提高租金，足資証明本件係租用土地建築房屋云云。經
      查，原告主張以土地法第105條準用同法第97條第1項之規
      定調高租金，僅係租金之計算方法而已，難謂原告已自認
      是基地建築房屋，何況前案並未依原告主張之標準調整租
      金，而是以國有及公有土地之出租標準即一律以申報地價
      年息5%計算租金，再乘以被告占用面積218平方公尺，以
      得出每期租金（被證一判決第14、15頁），仍未認定被告
      係以建築房屋為目的而使用土地，被告稱該判決之計算方
      法已能證明本件係租用土地建築房屋，實不足採信。被告
      又辯稱，被告興建房屋時，原告已同意，有鈞院85年易字
      第3716號刑案證人陳金琪等人為證，惟查，前揭刑案證人
      僅能證明原告同意被告興建停車場及收取租金，尚不能證
      明被告是以興建房屋為目的而使用土地，被告以此證明有
      基地租賃，仍不足採。
五、綜上所述，被告係以興建停車場為目的而使用系爭土地，兩
    造間僅為一般之不定期租賃關係，尚未成立基地租賃關係，
    原告欲收回土地，並無土地法第103條之適用。而租賃契約
    未定期限者，當事人得隨時終止租賃契約，民法第450條第2
    項定有明文。原告已於92年6月16日以律師函通知被告自92
    年8月1日起終止土地租賃關係，被告已收受該律師函之事實
    ，被告並不爭執，依諸上揭規定，兩造之租賃契約已自92年
    8月1日起終止，惟被告興建之鐵皮屋（複丈成果圖Ａ部分）
    仍占用系爭土地50平方公尺、停車場管理員室（複丈成果圖
    Ｂ部分）占用47平方公尺、停車場鐵棚架（複丈成果圖Ｃ部
    分）占用31平方公尺、停車場鐵棚架（複丈成果圖Ｄ部分）
    占用90平方公尺，有93年6月9日之台北市中山地政事務所土
    地複丈成果圖在卷可稽，從而原告請求被告拆除上開Ａ、Ｂ
    、Ｃ、Ｄ部分之建物並將土地歸還原告，為有理由，應准許
    之。兩造均陳明願供擔保聲請宣告假執行或免為假執行，均
    核無不合，爰分別酌定相當之擔保金額，予以准許。
六、結論：本件原告之訴為有理由，依民事訴訟法第390條第2項
    、第392條第2項、第78條，判決如主文。
中　　華　　民　　國　　94　　年　　12　　月　　16　　日
                  民事第五庭    法　官　林鳳珠
以上正本係照原本作成
如對本判決上訴，須於判決送達後20日內向本院提出上訴狀
中　　華　　民　　國　　94　　年　　12　　月　　16　　日
                                書記官　曾寶生
